臺灣高等法院民事判決
上　訴　人　乙○○
被 上訴 人　甲○○
訴訟代理人　李美寬律師
上列當事人間損害賠償事件，兩造對於中華民國96年4月27日臺
灣臺北地方法院95年度訴字第11306號第一審判決提起上訴，經
本院於96年9月4日言詞辯論終結，茲判決如下：
    主  文
原判決關於命甲○○給付，及該部分假執行之宣告，暨訴訟費用
之裁判均廢棄。
前開廢棄部分，乙○○在第一審之訴及假執行之聲請均駁回。
乙○○之上訴駁回。
第一、二審訴訟費用由乙○○負擔。
    事  實
甲、上訴人乙○○方面：
  一聲明：
    (一)原判決關於駁回乙○○第二項之訴部分廢棄。
    (二)對造上訴人甲○○應再給付上訴人新臺幣（以下同）
      100,000元及自民國94年11月28日起按年利率5%計算之利
      息。
    (三)甲○○之上訴駁回。
　二陳述：除與原判決記載相同者外，補稱略以：
    (一)伊邀員警陪同前往甲○○律師事務所，乃因委任甲○○之
      當事人有貸放高利之黑社會背景，並非針對甲○○之律師
      身分。
    (二)伊於甲○○罵伊齷齪時，即向員警表明將行告訴，員警稱
      沒聽到，又以下班在即而不置理，嗣於作證稱時隔已遠，
      不復記憶等語推託，有其錄音內容足證有偽證之嫌。
    (三)甲○○罵伊這人「很齷齪」，與單純罵齷齪所致損害有程
      度之別，原審判命甲○○賠償伊6,000元實屬過低。
證據：援引第一審提出之證據。
乙、對造上訴人甲○○方面：
  一聲明：
    (一)原判決不利甲○○部分廢棄。
    (二)前開廢棄部分，乙○○在第一審之訴及假執行之聲請駁回
      。
    (三)乙○○之上訴駁回。
　二陳述：除與原判決記載相同者外，補稱略以：
    (一)乙○○於91年5月間向訴外人楊宗榮借款1,340,000元後，
      拒不償還，藉詞楊宗榮涉有重利罪嫌，向臺灣臺北地方法
      院檢察署告訴，經該署處分不起訴後，聲請再議，亦經駁
      回確定。嗣於94年11月間表示同意還款，欲當面與楊宗榮
      洽談還款事宜，楊宗榮因重利前案擔心重蹈覆轍，而伊曾
      為其重利案辯護，乃與乙○○約定在其事務所洽商還款事
      宜。
    (二)乙○○為一爭議性人物，外在評價不高，伊一時氣憤之詞
      ，對乙○○於客觀上之社會評價是否會產生不良影響，不
      能無疑。且當時在場員警劉信欽、張順銘均稱未聽聞甲○
      ○辱罵乙○○之言語，乙○○之名譽客觀上亦無因此而受
      損害。
證據：援引第一審提出之證據。
    理    由
一乙○○主張：甲○○為甲○○律師事務所負責人，於94年11月
  28日下午17時20分許，因不滿伊至其位於臺北市○○○路○段
  91號15樓之2之律師事務所處理債務問題時偕同兩位警員到場
  ，遂於其事務所所在大廈電梯內，當著兩位警員面前以「這個
  人很齷齪」言語辱罵伊，妨礙其名譽，侵害其人格權，致伊精
  神受損等情，求為判命甲○○給付106,000元及自94年11月28
  日起至清償日止，按週年利率5%計算之利息之判決（乙○○於
  原審請求甲○○給付600,000元及利息，原審判命甲○○給付
  6,000元及利息，駁回其餘，甲○○就其不利之判決全部上訴
  ，乙○○僅就不利判決中之100,000元及利息上訴，其餘未上
  訴部分已告確定）。
二甲○○則以：乙○○偕同二位警員至其事務所，明顯意味伊會
  傷害其人身自由，嚴重侮辱伊身為律師之尊嚴，伊於電梯內對
  乙○○脫口說出「這個人很齷齪」乙語，屬怨忿氣憤之詞，欠
  缺不法犯意，乙○○曾告訴伊妨害名譽，業經處分不起訴確定
  ，且乙○○曾遭他人告訴或自訴，證人楊宗仁亦證稱其欠錢不
  還，社會評價似不甚高，「這個人很齷齪」之語是否會使乙○
  ○名譽於客觀社會評價產生不良影響，實有疑問，且當時在場
  警員劉信欽、張順銘均未聽聞伊辱罵言語，是乙○○之名譽當
  無因此而受損害等語，資為抗辯。
三查甲○○為開設於臺北市○○○路○段91號15樓之2之甲○○律
  師事務所負責人，於94年11月28日下午17時20分許，乙○○偕
  同劉信欽、張順銘兩位警員前往該律師事務所處理債務問題，
  遇甲○○，乃同乘其事務位所在大廈電梯，於電梯內甲○○當
  著兩位警員面前曾對乙○○山言稱「這個人很齷齪」乙語，當
  時電梯內只有兩造及二位員警，無他人在場之事實，為兩造所
  不爭。訊諸警員劉信欽證稱：「我們巡邏的時候接到通報有民
  眾需要協助，我們到現場，知道是財務上的糾紛，我跟他（按
  即乙○○）講我們警察不介入財務糾紛，那時候在一個超商前
  面，離事務所還有一段距離。他說他身上有帶錢，怕上去有危
  險，我們就陪他上去，還是強調不介入。上去坐電梯，上去的
  時候遇到甲○○律師，我不認識甲○○，到了律師事務所裡面
  ，我們在他們大廳等，他自己就跟律師事務所的人談他們的事
  情，我們看是沒有什麼事情。我們沒有聽到甲○○有罵乙○○
  。出來的時候三個人而已，就我跟我同事還有乙○○。我沒有
  印象聽到被告辱罵原告。」等語，於乙○○質問：「當時是不
  是被告（按即甲○○）罵我的時候我有以其為現行犯要求證人
  逮捕？」時，答稱：「出電梯時萬先生有講被告有罵他，可是
  我因為沒有聽到，所以也就沒有動作。」乙○○再質問：「我
  說要告甲○○，是否是上去事務所的時候，而且還沒有出電梯
  ？」答稱：「可能出電梯以前，還沒有出電梯，大概是正要開
  門的時候。」，警員張順銘亦證稱：「當初是報案需要警察協
  助，當初他說欠人家錢，金錢上問題，當時有表明立場，說警
  察不介入，讓你們雙方自己處理，他說對方是什麼人我不清楚
  ，在樓上，現場沒有急迫受到傷害的情況發生，到幾樓我忘記
  了，他表明是金錢問題，我們就離開了。我不太清楚被告有無
  辱罵原告，我並沒有聽到。」等語。雖然乙○○指摘各該證詞
  為推託之詞，並提出其當場所錄錄音帶及其譯文為證，惟其譯
  文中僅有甲○○說「這個人很齷齪」，乙○○指甲○○為現行
  犯，員警要乙○○先到派出所登記備案等陳述，並無二位員警
  陳述聽到甲○○說「這個人很齷齪」；該錄音帶曾交甲○○一
  造聆聽，據陳報：錄音內容相當吵雜，仔細聆聽可聽到甲○○
  說出齷齪一詞，亦無員警承認聽到甲○○說「這個人很齷齪」
  之陳述。乙○○嗣於原審又提出爭執發生之時錄影帶為證，經
  原審承辦法官勘驗，據勘驗筆錄記載：「其中二造對話確有與
  錄音譯文大致相當之內容，被告亦有指原告齪齷，錄音中亦有
  員警介入處理的聲音」等語，亦無員警陳稱聽聞甲○○說「這
  個人很齷齪」之記述。而於他人言談時，未注意聽聞，雖在場
  而不知其詳細者，事所常有。乙○○別無證據證明員警當場確
  有聽聞，指稱二員警證詞不實云云，尚不足採。甲○○對乙○
  ○山言稱「這個人很齷齪」乙語時，電梯內只有兩造及二位員
  警，無他人在場，而二位員警並未聽聞既如前述，則甲○○說
  乙○○「這個人很齷齪」，即與二人對話，別無他人在場聽聞
  相類，雖然，「這個人很齷齪」，語涉貶損，事實上並無損毀
  乙○○於社會之客觀評價。甲○○主張對乙○○之名譽人格權
  並無損害情事，要無侵權行為可言，尚非全無可採。
四綜上，甲○○雖在其律師事務所所在大廈電梯內，當著兩位警
  員面前對乙○○山言稱「這個人很齷齪」乙語，但電梯內只有
  兩造及二位員警，無他人在場，二位員警亦未聽聞，乙○○之
  名譽人格權尚並未受有貶損，不能謂甲○○對乙○○之名譽有
  所侵害，應負侵權行為責任，業如前述，乙○○依民法第184
  條、第195條規定，請求甲○○賠償非財產上損害106,000元及
  自年11月28日起之利息，自無從准許。原審判命甲○○賠償
  6,000元及利息，並宣告准許假執行，甲○○上訴指摘不當，
  求予廢棄，非無理由。原判決駁回乙○○之其餘請求及該部分
  假執行之聲請，理由雖有不同，但結論並無二致，仍應予以維
  持。乙○○上訴，聲明廢棄原判決此部分，不能認為有理由。
五兩造其餘爭執及舉證於本件判決之結果，已無若何影響，爰不
  一一論述，附此敘明。
六據上論結，本件甲○○之上訴為有理由，乙○○之上訴無理由
  。依民事訴訟法第450條、第449條第1項、第78條，判決如主
  文。
中　　華　　民　　國　　96　　年　　9 　　月　　19　　日
                  民事第九庭
      　　              審判長法　官  黃熙嫣
　　　　　　　　　　　　  　　法　官  呂太郎
　　　　　　　　　　　　　　　法　官  陳玉完
正本係照原本作成。
不得上訴。
中　　華　　民　　國　　96　　年　　9 　　月　　19　　日
                              書記官  姚麗華
臺灣高等法院民事裁定
    主　文
本判決主文第一項記載「暨訴訟費用之裁判均廢棄」之字樣者，
應更正為「暨訴訟費用之裁判（確定部分除外）均廢棄」。
中　　華　　民　　國　　96　　年　　9 　　月　　19　　日
                  民事第九庭
    　　                審判長法　官  黃熙嫣
  　　　　　　　　　　　　　　法　官  呂太郎
　　　　　　　　　　　　　　　法　官  陳玉完
正本係照原本作成。
不得抗告。
中　　華　　民　　國　　96　　年　　9 　　月　　19　　日
　                            書記官  姚麗華
